【裁判字號】    98,審訴,3386
【裁判日期】    981026
【裁判案由】    侵權行為損害賠償
【裁判全文】
臺灣臺北地方法院民事判決            98年度審訴字第3386號
原      告  乙○○
被      告  甲○○
上列當事人間因回復名譽案件，原告提起附帶民事訴訟，請求侵
權行為損害賠償，經本院刑事庭裁定移送本院，本院於民國98年
10月5日言詞辯論終結，判決如下：
    主  文
被告應給付原告新臺幣貳萬元。
原告其餘之訴駁回。
本判決第一項得假執行。
原告其餘假執行之聲請駁回。
訴訟費用由被告負擔十分之一，餘由原告負擔。
    事實及理由
一、原告起訴主張：伊因與被告有金錢糾紛，且伊於民國97年11
    月14日至臺北市信義區公所申請調解，但被告未前去調解，
    適伊於同年月21日上午11時30分許，在臺北市○○區○○路
    5段5號「臺北世界貿易中心一館（下稱世貿一館）」內食品
    展某攤位前之走道上巧遇被告，即質問為何未去調解，被告
    因此心生不滿與不耐，竟基於公然侮辱之犯意，當場在該不
    特定多數人均得自由進出之展場內，對伊以台語多次接續辱
    罵：「未見笑」、「瘋查某」、「你戴瘋鬼殼」等侵害伊名
    譽之話語，爰請求侵害伊名譽權之非財產上損害賠償新臺幣
    （下同）200萬元，並聲明：被告應給付原告200萬元，並願
    供擔保請准宣告假執行。
二、被告答辯則以：伊確實有於上揭時、地以台語對原告口出「
    瘋查某」等語，然是因為原告對很多人說自己欠原告2千元
    ，氣不過才會這樣講，且原告隨身攜帶錄音機，更顯示原告
    乃故意激怒被告，而預謀以錄音機側錄下當天狀況，以利原
    告往後向伊索賠。伊只是曾向原告提過住在仁愛路的房子，
    原告即以為伊相當有錢，可用該方式設局索賠相當金額，其
    實伊只是住在兒子的房子裡，並無該屋之所有權，目前主要
    以每月所領之老人年金3千元為生活費等語，以資抗辯，並
    聲明：原告之訴駁回。
三、得心證之理由：
(一)按因故意或過失，不法侵害他人之權利者，負損害賠償責任
    。不法侵害他人之身體、健康、按不法侵害他人之身體、健
    康、名譽、自由、信用、隱私、貞操，或不法侵害其他人格
    法益而情節重大者，被害人雖非財產上之損害，亦得請求賠
    償相當之金額，民法第184條第1項前段、第195條第1項分別
    定有明文。經查，原告主張兩造間有金錢糾紛，經原告聲請
    調解，但被告卻未出面，故於97年11月21日上午11時30分許
    ，在世貿一館內食品展某攤位前之走道上巧遇被告，即質問
    被告為何未去調解，被告因此心生不滿與不耐，竟基於公然
    侮辱之犯意，當場在該不特定多數人均得自由進出之展場內
    ，對伊以台語多次接續辱罵：「未見笑」、「瘋查某」、「
    你戴瘋鬼殼」等侵害伊名譽之話語等情，為兩造所不爭執，
    且被告前揭行為所涉刑事部分，業經本院刑事庭以被告觸犯
    公然侮辱罪，判處罰金6千元，罰金得易服勞役確定在案之
    事實，有本院98年度易字第1030號刑事判決附卷可稽，並經
    本院調卷審核屬實，則原告依據侵權行為之法律關係，請求
    被告賠償其因此所受之損害，自屬有據。
(二)本件原告主張被告於公開場合以言語辱罵原告、侵害其名譽
    權，認原告遭受非財產上損害共200萬元云云，經查：被告
    本件公然侮辱原告之行為，已經本院刑事判決認定，是被告
    已侵害原告心理自由權益，原告遭此侮辱行為致生精神上痛
    苦，亦為社會生活上一般人之正常感受，原告自有受非財產
    上之損害，是被告之侵權行為與原告非財產上之損害間即有
    相當因果關係。從而，原告依據前揭法條請求被告給付非財
    產上損害賠償，於法洵屬有據。惟本院斟酌兩造之經濟社會
    生活地位：原告自承已2至3年沒有工作，需扶養2名子女等
    情；而被告自承為公務員退休，以每月所領之老人年金3千
    元為生活費，目前住在兒子的房子裡等語，再衡量被告已高
    齡70歲，於前開所涉刑事審判中亦當庭多次向原告道歉，雖
    原告不予接受，但依被告所為侮辱之內容，及原告所受損害
    之具體情況等情，認原告請求給付非財產上損害200萬元，
    自嫌過高，應予核減為2萬元，方屬公允，逾此數額以外之
    請求，為無理由，應予駁回。
四、綜上所述，原告依民法第184條第1項、第195條第1項規定請
    求被告賠償非財產上損害賠償在2萬元之範圍內，為有理由
    ，應予准許。其餘逾此以外之請求，則屬無據，不應准許。
五、原告陳明願供擔保，聲請宣告假執行，經核原告勝訴部分，
    所命給付金額未逾50萬元，應依職權宣告假執行；原告其餘
    假執行之聲請，因訴之駁回而失所附麗，應併予駁回。
六、本件事證已臻明確，其餘主張、陳述及所提之證據與其他未
    經援用之證據，經核均與判決結果無影響，爰不予一一論述
    ，附此敘明。
七、據上論結，原告之訴為一部有理由，一部無理由，依民事訴
    訟法第79條、第389條第1項第5款、第392條第2項，判決如
    主文。
中    華    民    國    98    年    10    月    26   日
                  民事第六庭    法  官  張瑜鳳
以上正本，係照原本作成。
如對本判決上訴，須於判決送達後20日內向本院提出上訴狀
中    華    民    國    98    年    10    月    26   日
                                書記官  羅元秀


司法院資訊處製作；財團法人民間司法改革基金會備份。
